【裁判字號】    89,易,450
【裁判日期】    890607
【裁判案由】    詐欺
【裁判全文】
臺灣臺中地方法院刑事判決                          八十九年度易字第四五號
    公  訴  人  台灣台中地方法院檢察署檢察官
    被      告  乙○○
                甲○○
右列被告因詐欺案件，經檢察官提起公訴（八十八年度偵字第一三六０三號），本院
判決如左：
    主  文
乙○○共同意圖為自己不法之所有，以詐術使人將本人之物交付，處有期徒刑陸月。
扣案之簽帳單（編號0000000）壹紙、空白信用卡簽帳單壹本、空白信用卡結
帳單壹本及空白退款單壹本，均沒收。
甲○○無罪。
    事  實
一、乙○○與以經營「冠晟精品家具行」為業之丁○○二人，均明知「冠晟精品家具
    行」為財團法人聯合信用卡處理中心之特約商店，依所簽訂特約商店約定書約定
    ，應以實際消費之簽帳單向信用卡中心請款，不得接受非在「冠晟精品家具行」
    消費之簽帳，竟共同基於行使業務登載不實事項於業務上文書之犯意聯絡，於民
    國八十八年六月六日，由從事業務之丁○○提供以「冠晟精品家具行」名義向美
    商美銀賓旭信用卡股份有限公司（下稱美商美銀賓旭公司）申請借用之信用卡刷
    卡機、過卡機各一台及空白信用卡簽帳單、空白信用卡結帳單、空白退款單各一
    本等物提供乙○○使用，並由乙○○接受非在「冠晟精品家具行」消費之客戶簽
    帳刷卡後，再以不實之消費簽帳單為憑，登載於結帳單、請款單等業務上所作成
    之文書，持向聯合信用卡中心、美商美銀賓旭公司請領簽帳款，而乙○○於取得
    刷卡機、過卡機等物品後，復基於牟取不法重利之犯意，即在台中市○○路○段
    一三一號二樓經營貸款業務，其經營方式為：在聯合報刊登「任何信用卡，實拿
    九三○○，0000000」之廣告，用以招攬有信用卡而急需現款使用之持卡
    人前往借款，並以電話號碼0000000號為聯絡工具，而於八十八年六月八
    日下午二時許，丙○○因需錢孔急，遂前往台中市○○路○段一三一號二樓，並
    與乙○○共同基於意圖為自己不法所有之犯意聯絡，由丙○○提供寶島商業銀行
    股份有限公司信用卡（卡號0000000000000000號）供簽帳，並
    約定簽帳金額為新台幣（下同）十三萬六千八百元，並先行預扣一萬六千四百元
    之利息（平均約六日內發卡銀行即撥款予特約商店），是月息高達近百分之六十
    ，丙○○實際取得十二萬零四百元（即取得簽帳金額約百分之八十八），再由乙○○持該信用卡，利用「冠晟精品家具行」之刷卡機、過卡機，以「假消費，真
    刷卡」之形式，明知並無實際消費卻使用簽帳刷卡之方式，製作並無交易事實之
    消費簽帳單，經丙○○簽名確認後，貸予現款，復以前開不實之消費簽帳單為憑
    ，再登載於結帳單、請款單等業務上所作成之文書，並於翌（九）日內即持向聯
    合信用卡中心、美商美銀賓旭公司詐領簽帳款，致聯合信用卡中心、美商美銀賓
    旭公司因誤信有消費之事實而陷於錯誤，依約於收受請款單後平均約三日左右，
    美商美銀賓旭公司即撥款十三萬六千八百元予丁○○再轉交乙○○，平均約六日
    即可取得所請領之款項，而藉此取得與原本顯不相當之月息高達近百分之六十之
    重利，足以生損害於聯合信用卡中心、美商美銀賓旭公司對於信用卡帳款處理之
    正確性，嗣因丙○○貸得之款項悉數為冒用甲○○名義之不詳成年男子所騙，遂
    於八十八年六月九日二十時三十分許，在台中市○○路○段一三一號二樓，報警
    循線查獲乙○○刷卡借貸犯行，並扣得乙○○所有簽帳單（編號0000000
    ）一紙、空白信用卡簽帳單、空白信用卡結帳單、空白退款單各一本及乙○○所
    使用美商美銀賓旭公司所有之刷卡機、過卡機各一台。
二、案經台中市警察局第四分局報請臺灣臺中地方法院檢察署檢察官偵查起訴。
    理  由
壹、被告乙○○部分：
  一、右揭事實，迭據被告乙○○於警訊、偵查及本院審理時坦承不諱，核與證人丙○○、丁○○證述情節相符，復有聯合報廣告版一份、刷卡機、過卡機各一台
      、簽帳單（編號0000000）一紙、空白信用卡簽帳單、空白信用卡結帳
      單、空白退款單各一本等物扣案可資佐證及寶島商業銀行信託部八十八年六月
      二十四日寶銀信託字第八八０三一二號函暨所附之財團法人聯合信用卡處理中
      心發卡銀行一般消費帳款暨預借現金彙總表各一紙在卷可證，被告乙○○之自
      白與事實相符，事證明確，其犯行洵堪認定。
  二、被告乙○○意圖為自己不法之所有，與丁○○共同基於行使業務登載不實事項
      於業務上文書之犯意聯絡，由從事業務之丁○○提供以「冠晟精品家具行」名
      義向美商美銀賓旭公司申請借用之信用卡刷卡機、過卡機各一台，供乙○○使
      用，乙○○並以該刷卡機及過卡機供前來借貸之丙○○共同以「假消費、真刷
      卡」之詐騙方式借款，並在業務上製作之文書即結帳單、請款單上偽載不實刷
      卡消費之事項，使聯合信用卡中心、美商美銀賓旭公司因誤認有實際消費之事
      實而陷於錯誤，依約交付非消費之簽帳款，足以生損害於聯合信用卡中心、美
      商美銀賓旭公司對於信用卡帳款處理之正確性，核被告乙○○所為，係犯刑法
      第三百三十九條第一項之詐欺取財罪。又被告乙○○乘人急於用錢乃貸予款項
      從中牟取高利，核其所為，係犯刑法第三百四十四條之重利罪。再簽帳刷卡之
      簽帳單，其內容由特約商店載有商店代號及名稱、日期、明細、金額等，並由
      持卡人簽名確認，足以證明簽帳消費者簽帳交易事實經過之制式單據，特約商
      店復以該消費簽帳單為憑，再登載於結帳單、請款單，是上開單據均應屬特約
      商店基於業務上所應製作之文書，被告乙○○雖無業務關係人，惟其與有業務
      關係之丁○○共同登載，並繼以向聯合信用卡中心、美商美銀賓旭公司請款以
      行使，依刑法第三十一條第一項規定，被告乙○○所為，係犯同法第二百十六
      條、第二百十五條之行使業務上文書登載不實罪。被告乙○○登載不實之事項
      於業務上所作成之文書行為後進而行使，其偽造之低度行為應為行使之高度行
      為所吸收，不另論罪。而被告所為之業務上文書登載不實行為，於被告最後請
      款時始完成，全部行為應視為一行為；被告與丙○○就詐欺取財罪部分，及被
      告與丁○○就行使業務上文書登載不實罪部分，均有犯意聯絡及行為分擔，均
      為共同正犯。又被告所犯前開詐欺取財罪、重利罪、行使業務上文書登載不實
      罪之間，有方法結果之牽連關係，應依刑法第五十五條之規定，從一重之詐欺
      取財罪論處。公訴人以被告與借款人共謀詐騙，且被告復未實際借款予借款人
      ，而未論及被告重利犯行，惟本院經調查結果，認該部分與業經起訴之詐欺、
      行使業務上文書登載不實罪部分，有裁判上一罪之牽連關係，應為審判效力所
      及，本院自得併予審酌；另丁○○既以經營「冠晟精品家具行」為業之人，其
      復將以「冠晟精品家具行」名義申請借用之信用卡刷卡機，提供予被告使用於
      與「冠晟精品家具行」無關之簽帳刷卡，則其與被告就行使業務上文書登載不
      實罪部分顯屬共犯，公訴人以丁○○不知情，而認被告就行使業務上文書登載
      不實罪部分係單獨犯，應有誤會。爰審酌被告因其配偶經營服飾狀況不佳，即
      思以「假消費、真刷卡」之詐騙方式，獲取不法利益，其犯罪動機已屬可議，
      又自行廣告，招攬需錢孔急之人前來借貸，以「假消費、真刷卡」之方式貸予
      金錢，影響社會秩序甚鉅，惟被告僅詐騙一次而所詐騙之金額尚非鉅資，且犯
      罪之時間尚短，危害尚屬輕微，又被告犯罪後坦承犯行態度良好等一切情狀，
      量處如主文所示之刑，以示儆懲。
  三、扣案之簽帳單（編號0000000）一紙，係被告因犯罪所得之物，而空白
      信用卡簽帳單、空白信用卡結帳單、空白退款單各一本，係屬被告所有，供犯
      罪預備之物，業據被告供承在卷，分別應依刑法第三十八條第一項第三款、第
      二款之規定，併予諭知沒收；至於扣案之刷卡機、過卡機各一台，依照特約商
      店與銀行間之約定內容，係屬於美商美銀賓旭公司所有，並非被告所有之物，
      供犯罪所用之物，該部分自不得諭知沒收，併此敘明。
貳、被告甲○○部分：
  一、公訴意旨另以：被告甲○○夥同不詳姓名之成年男子，共同意圖為自己不法之
      所有，在報紙上以大都會育樂公司名義，刊登招募轎車司機廣告，並以行動電
      話號碼0000000000號為聯絡工具，向不特定人詐取財物。於八十八
      年六月七日，丙○○依該廣告洽詢工作，自稱「鄭經理」者即佯稱：公司同意
      暫時試用，但公司使用賓士車，受雇者須按時間之長短提供現金抵押或提供私
      人汽車進公司保管，丙○○表示選擇第二種方式後，於翌日，自稱「鄭經理」
      者再佯稱：公司決定使用賓士車，一律用現金抵押，丙○○表示沒有現金，其
      即稱可以刷卡方式借錢，旋由甲○○於當日下午二時許，帶領丙○○前往台中
      市○○路○段一三一號二樓，由丙○○提供寶島商業銀行股份有限公司信用卡
      簽帳，簽帳金額為十三萬六千八百元，實際取得十二萬零四百元，丙○○遂將
      十二萬元交給甲○○，並由甲○○簽發收據，隨即甲○○即詐稱要到台中長榮
      桂冠酒店接客戶，二人到達長榮桂冠酒店後，甲○○要求丙○○在大廳等候，
      即行逃逸。丙○○因久等不見甲○○等人，始知受騙。因認被告甲○○涉有刑
      法  第三百三十九條第一項之詐欺取財罪嫌。
  二、按犯罪事實應依證據認定之，無證據不得推定其犯罪事實；不能證明被告犯罪
      或其行為不罰者，應諭知無罪之判決，刑事訴訟法第一百五十四條、第三百零
      一條第一項分別定有明文。
  三、查被告甲○○於警訊、偵查中經傳喚均未到庭，公訴人即以被害人丙○○及同
      案被告乙○○之指證，並有被告甲○○身分證影本、收據一紙、聯合報廣告版
      七份附卷可稽，且經勘驗長榮桂冠酒店監視器錄影帶，確有被害人丙○○與被
      告甲○○（係被害人丙○○指認）出現在該酒店大門外之畫面為其論據，而認
      被告甲○○涉有上開犯行。惟訊之被告甲○○堅決否認有何詐欺取財犯行，辯
      稱：八十八年六月八日當天伊於中國信託商業銀行股份有限公司嘉義分行上班
      ，未曾去過台中市長榮桂冠酒店，亦不認識且未見過丙○○、乙○○等人，而
      其身分證早於八十八年三月二十日因在高雄應徵司機被騙後，即未取回，並於
      八十八年三月二十二日向戶政事務所申請補發等語。經查：（一）依中國信託
      商業銀行股份有限公司（以下簡稱中國信託公司）於八十九年四月十四日向本
      院陳報：「甲○○原係本公司嘉義分行所聘用之工讀生，任職期間為八十八年
      六月七日起至八十八年十二月十八日止，所負責之工作為核對客戶開戶資料，
      甲○○八十八年六月八日之上班地點為本公司嘉義分行（地址：嘉義市○○○
      路二四一號），且當日確依規定正常出勤到班（詳簽到退表），另據本公司嘉
      義分行表示：甲○○到職後曾依慣例於行內施與五至七日之訓練，待訓練完成
      後，始派何員外出核對客戶開戶資料，故八十八年六月八日當日中午十二時至
      下午三時間應未因公外出」等語暨所附之簽到退表上甲○○確於八十八年六月
      八日早上八點五十分簽到，並於當日下午十七時三十分簽退，是被告辯稱伊當
      日在中國信託公司嘉義分行上班，應屬可信；（二）又被告於八十八年三月二
      十二日以身分證於八十八年三月二十日在高雄遺失為由，親自向雲林縣斗六市
      戶政事務所申請補發，亦有該所八十九年四月十一日雲斗戶字第一八九一號函
      附之戶籍資料及身分證申請書影本各一件在卷可憑。而持以向丙○○詐騙之甲○○之身分證，依丙○○提出之身分證影本記載，則係甲○○於八十七年十一
      月十六日所換發之身分證，是係由他人持甲○○之前為人騙走之身分證向丙○○施詐，亦屬可能；（三）再者，雖依公訴人之勘驗筆錄記載：「丙○○與被
      告甲○○出現在長榮桂冠酒店大門外的畫面，惟被告在畫面上只能顯示出身影
      」，並經被害人丙○○指認，惟經本院傳喚被告甲○○到庭後，當庭令被害人
      丙○○及同案被告乙○○之指認結果，均堅稱在庭之甲○○並非八十八年六月
      八日向丙○○施詐及與丙○○前往台中市○○路○段一三一號二樓刷卡簽帳之
      人，以丙○○係被害人及乙○○與本案無關而言，其二人應無迥護被告之可能
      ，是向丙○○施詐者，應係另有他人，並非被告，殆無疑義。（四）綜上，被
      告既未非在場向丙○○施詐之人，本件自屬不能證明被告犯罪，應為無罪之諭
      知。
據上論斷，應依刑事訴訟法第二百九十九條第一項前段、第三百零一條第一項，刑法
第二十八條、第二百十六條、第二百十五條、第三百三十九條第一項、第三百四十四
條、第三十一條第一項、第五十五條、第三十八條第一項第二、三款，罰金罰鍰提高
標準條例第一條前段，判決如主文。
本案經檢察官王清杰到庭執行職務。
中      華      民      國      八十九      年      六      月    七    日
                                    臺灣臺中地方法院刑事第一庭
                                        法  官  楊  國  精
右正本證明與原本無異。
如不服本判決，應於送達後十日內向本院提出上訴狀 （須附繕本） ，上訴於臺灣高
等法院臺中分院。
                                        書記官
中      華      民      國      八十九      年      六      月   十二   日
附錄：本案論罪科刑法條全文
刑法第二百十五條：
從事業務之人，明知為不實之事項而登載於其業務上作成之文書，足以生損害於公眾
或他人者，處三年以下有期徒刑、拘役或五百元以下罰金。
刑法第二百十六條：
行使第二百十條至第二百十五條之文書者，依偽造、變造文書或登載不實事項或使登
載不實事項之規定處斷。
刑法第三百三十九條第一項︰
意圖為自己或第三人不法之所有，以詐術使人將本人或第三人之物交付者，處五年以
下有期徒刑拘役或科或併科一千元以下罰金。
刑法第三百四十四條：
乘他人急迫、輕率或無經驗貸以金錢或其他物品，而取得與原本顯不相當之重利者，
處一年以下有期徒刑、拘役或科或併科一千元以下罰金。


司法院資訊處製作；財團法人民間司法改革基金會備份。
